【裁判字號】    89,交聲,47
【裁判日期】    890828
【裁判案由】    聲明異議
【裁判全文】
臺灣嘉義地方法院刑事裁定                          八十九年度交聲字第四七號
    異議人即  乙○○
    受處分人
右列受處分人因違反道路交通管理處罰條例案件，對於交通部公路局嘉義區監理所中
華民國八十九年五月四日所為之處分 (原處分案號：嘉監五違駕字第７０－Ｚ000
00000號），聲明異議，本院裁定如左：
    主  文
異議駁回。
    理  由
一、按汽車駕駛人駕駛車輛未隨身攜帶駕駛執照者，處銀元一百元以上二百元以下（
    即新台幣三百元以上六百元以下）罰鍰，道路交通管理處罰條例第二十五條第三
    款定有明文。又汽車行駛高速公路，不得在路肩上行駛或利用路肩超越前車或倒
    車，高速公路交通管制規則第九條第一項第二款定有明文，又汽車行駛於高速公
    路，而不遵管制之規定者，處汽車駕駛人新台幣（下同）三千元以上六千元以下
    罰鍰，道路交通管理處罰條例第三十三條第一項定有明文，而汽車駕駛人駕駛汽
    車違反道路交通管理處罰條例第三十三條規定者，除應依該條所規定之罰鍰處罰
    外，並予記違規點數一點，道路交通管理處罰條例第六十三條第一項第一款亦定
    有明文。
二、本件受處分人即異議人乙○○於民國八十九年三月二十日上午七時五十五分許，
    駕駛車號ＲＯ－七一四一號自用小客車，沿國道三號（俗稱：北二高）高速公路
    北向車道行駛，途經北向「中和交流道」入口匝道，行駛路肩超越前車，而為內
    政部警政署國道公路警察局第六警察隊（以下稱國道六隊）樹林分隊員警甲○○
    、陳威宏發現，並以受處分人有違反前揭道路交通管理處罰條例第二十五條第三
    款及第三十三條第一項規定之行為掣單舉發，嗣將舉發通知單送達受處分人後，
    受處分人於舉發通知單上所載應到案日期前就該舉發通知單內關於其違反前揭道
    路交通管理處罰條例第三十三條第一項之部分，向原處分機關為申訴，經原處分
    機關請舉發單位即國道六隊調查結果，仍認受處分人有前開違規行為，原處分機
    關乃依前揭道路交通管理處罰條例第二十五條第三款及第三十三條第一項（原處
    分機關於裁決書簡要理由欄漏引該條第一項，應予補充）、第六十三條第一項第
    一款規定於八十九年五月四日從輕裁處異議人罰鍰三千三百元，並予記違規點數
    一點。
三、訊據受處分人乙○○固不否認有於前揭時、地未攜帶駕駛執照駕駛前開車號汽車
    行經該地並行駛路肩之事實，惟矢口否認有任何違反道路交通管理處罰條例之行
    為，辯稱：伊是從中和交流道上北二高，因左方來車強行擠入其車道，致使伊無
    法在主線道行駛，又因當時車輛壅塞，故無法及時切入主線道，而被警察誤認為
    走路肩云云，惟查：受處分人於前述時、地駕駛上開車號自用小客車違規行駛高
    速公路路肩之事實，業據證人即開單告發受處分人之員警甲○○於本院八十九年
    七月六日調查時，以具結擔保其供述之真實性並在負擔偽證罪之心理處罰狀態下
    供稱：「（問：他（受處分人）當時如何行駛路肩？）因該路段都會塞車，當天
    早上七點五十五分時，因主車道塞車，異議人就延右邊的路肩上高速公路，當時
    除了我（即證人甲○○）之外，還有另一位同事陳威宏有看到，當時只有他一部
    車開路肩。」、「（問：異議人是否要切入主車道切不進來，所以你們誤以為行
    駛路肩？）沒有，我們在現場看到只有一個主車道，旁邊就是路肩且我們確定只
    有異議人一台車在行駛路肩，他開路肩時速大概三、四十公里，且開了大約八十
    至一百公尺。」等語（當日訊問筆錄參照），核與受處分人於本院八十九年八月
    三日調查時陳稱：「：：：我大概開了不到一百公尺，我當時確有開路肩沒錯，
    ：：：」、「我有走路肩沒錯，：：：當時確實是只有我一台車開路肩沒錯。」
    （當日訊問筆錄參照）等語相符，是受處分人於當日確有行駛路肩之行為無疑，
    至其所辯其係遭左方來車強行擠入路肩云云，經查，受處分人如欲駛回主車道，
    其大可於路肩處停車並以方向燈向後方來車警示以切入主車道，又何以會在路肩
    以三、四十公里之時速行駛約一百公尺始切入主車道？顯與常情有違；且證人甲
    ○○乃為原處分機關所認定受處分人有前開違規行為之原證人，其並到庭在本院
    法官面前以言詞供述本件訴訟上之待證事實（即受處分人有前開違規事實），本
    院綜合其上開證述及受處分人所為之供述二項證據資料，已足使本院得有原處分
    機關所認定受處分人有於前揭時地駕車違規行駛高速公路路肩之事實為屬真實之
    百分之百確信，且於本件卷存證據資料內並無任何積極證據足以證明證人甲○○
    上開供述係屬虛偽，亦無有足以令人顯信甲○○其供述為不可採之品性證據或前
    科證據存在，本院自不得僅以證人為本件開單告發受處分人之員警而全盤抹煞其
    在訴訟上所具有之原證人資格，而受處分人對前開證人之供述並無法舉出或請本
    院調查任何對其有利之證據資料，以使本院對證人所供述受處分人違規之事實產
    生任何合理之懷疑，且交通警察掣單舉發違反道路交通管理處罰條例所列之違規
    事實，本質上為行政處分，係公務員基於職務上之權力，依法就特定之具體事件
    所為之具公法上效果之單方面行政行為，基於公務員為公法上行為具有公信力之
    原則，該行政行為當可被推定為真正，其據以依法處分之事實認定亦為正確無誤
    ；況查，「高速公路交通管制規則」第二條第十一款亦規定「匝道：指交流道中
    ，為加減速車道及主線車道與其他道路間之連接部分」，是匝道本身自係屬於高
    速公路之車道無疑。從而本件受處分人空言辯稱未違規行駛高速公路路肩云云，
    尚難認其辯解為可採，本件事證明確，受處分人之違規行為堪以認定。
四、綜上所述，受處分人確有在前揭時地駕駛汽車違規行駛高速公路路肩之行為，從
    而原處分機關乃依前揭道路交通管理處罰條例第三十三條第一項、第六十三條第
    一項第一款規定從輕裁處受處分人罰鍰三千元並予記違規點數一點，核無違誤，
    本件受處分人之異議為無理由，自應將其異議駁回。
據上論斷，應依道路交通案件處理辦法第十九條，裁定如主文。
中      華      民      國    八十九    年      八      月    二十八    日
                                  臺灣嘉義地方法院刑事第一庭
                                          法  官  黃  仁  勇
右正本證明與原本無異。
如不服本裁定，應於裁定送達後五日內向本院提出抗告狀（應附繕本）。
中      華      民      國    八十九    年      八      月    三十一    日
                                          書記官  呂  權  芳


司法院資訊處製作；財團法人民間司法改革基金會備份。
